【裁判字號】    97,上易,248
【裁判日期】    970331
【裁判案由】    傷害
【裁判全文】
臺灣高等法院臺中分院刑事判決         97年度上易字第248號
上  訴  人
即  被  告  甲○○
上列上訴人因傷害案件，不服臺灣臺中地方法院96年度易字第
5891號中華民國96年12月21日第一審判決（起訴案號：臺灣臺中
地方法院檢察署96年度偵字第16569號），提起上訴，本院判決
如下：
    主  文
上訴駁回。
    事  實
一、甲○○前曾於民國（下同）88年間，因違反水土保持法案件
    ，經法院判處有期徒刑1年確定，於94年7月18日縮短刑期執
    行完畢。詎仍不知悔改，於96年5月10日18時15分許，行經
    臺中縣清水鎮○○路四八四號前，因不滿丙○○當場質疑其
    與丙○○之妻有曖昧關係，竟基於普通傷害之犯意，持白色
    工程帽1頂（未扣案）朝丙○○臉部毆傷（劃）2下，致丙○
    ○受有右前額及鼻樑裂傷併紅腫之傷害。
二、案經丙○○訴由臺中縣警察局清水分局報請臺灣臺中地方法
    院檢察署檢察官偵查起訴。
    理  由
一、按被告以外之人於偵查中向檢察官所為之陳述，除顯有不可
    信之情況者外，得為證據，刑事訴訟法第159條之1第2項定
    有明文。本件告訴人丙○○及證人趙淑如、黃進旺、王福裕
    等人於檢察官偵訊時所為證述內容，均係其等自由意識所陳
    述，且均具結擔保證言可憑信，偵訊過程亦無顯不可信之情
    況，依上規定，上開證人之偵訊筆錄自均有證據能力。
二、訊據上訴人即被告甲○○（下稱被告）固直承於案發時地行
    經該處與告訴人丙○○相遇無誤，惟矢口否認有何普通傷害
    犯行，辯稱：案發當時伊看見丙○○酒醉倒臥於黃進旺倉庫
    門前，遂將其扶進黃進旺住處屋內，並要求黃進旺叫救護車
    協助救護後隨即離去，伊並無毆打丙○○之犯行，伊係遭丙
    ○○反咬一口云云。經查：
  (一)上開傷害事實，業據告訴人丙○○於檢察官偵訊及原審以證
    人身分具結證述綦詳，核與目擊證人趙淑如於檢察官偵訊結
    證稱：「我看他們2人機車都停下了，我遠遠看到他們好像
    有在爭吵，聽不太清楚，我是以2個電線桿的距離來計算的
    。（你說有看到甲○○把安全帽《即白色工程帽，下均同》
    拿下來，甲○○接著做了什麼動作？）我有看到他拿安全帽
    作揮舞的動作。」等語（見偵查卷第18之1頁），又於原審
    結證述：「當天我在遠遠地方看到被告與丙○○有爭吵的情
    形，然後丙○○機車停在黃進旺的房子的屋簷下，丙○○轉
    頭過來要與被告理論，當時被告也是騎乘機車，當時機車也
    停下，兩人就往回頭走理論，但理論內容我不清楚，我只有
    聽到丙○○以臺語喊『不要跑』1、2聲，但我沒有聽到被告
    的聲音，我距離被告與丙○○約50到1百公尺。（有無看到2
    人動手？）我看到被告拿起白色的工程帽揮舞的動作，就是
    劃上劃下各1下，當時被告與丙○○是面對面，揮舞的過程
    中是揮到丙○○的臉，是丙○○先喊別跑，被告就揮舞他的
    工程帽。（被告揮舞工程帽時，丙○○有無閃躲？）可能來
    不及了。（之後發生過程？）丙○○就往黃進旺的屋內跑，
    我就走到案發地點，我與被告互看了1下，當時工程帽已經
    載在被告的頭上，工程帽上有無血跡我沒有看清楚，然後被
    告就騎乘機車離開，我是看一眼而已。（丙○○往黃進旺家
    中跑的時候，被告有無追人？）他有跑1、2步，要向黃進旺
    家中，但只是望一望而已。（之後發生何事？）我就走入黃
    進旺家中，丙○○就說被告打他，我就說你要叫警察來處理
    ，丙○○就以手機打電話報警，然後警察就過來了。（從案
    發到開庭為止，被告有無找過你作何事？）有到我家1 次，
    就是在偵查庭第二次開庭時有去找過我，被告找我是說拜託
    我說『要與丙○○和解』，要我傳話。（你與被告或丙○○
    有無不愉快，或交情不一樣？）丙○○是朋友的弟弟，我之
    前有去他家坐過有談過話，被告是我田邊的鄰居，只是認識
    而已。（提示扣案工程帽，是否案發時就是這頂工程帽？）
    無法確定。」等情（見原審卷第20至22二二頁）相符。而以
    告訴人丙○○證稱遭受被告持白色工程帽揮打之位置在臉部
    ，及證人趙淑如證稱見聞看到被告拿白色工程帽朝告訴人丙
    ○○臉部揮舞之動作，適與告訴人所提診斷證明書上載其受
    有「右前額及鼻樑裂傷併紅腫之傷害」相符，有光田綜合醫
    院診斷證明書1紙、告訴人受傷現場流血照片4幀在卷可資佐
    證。足見告訴人指訴遭被告持白色工程帽毆打致受傷一情，
    並非子虛烏有，堪信為真實。
  (二)雖被告辯以係告訴人酒醉路倒將其扶起，並要求證人黃進旺
    叫救護車一情，然為告訴人於原審堅詞否認，且證人王福裕
    （臺中縣警察局清水分局三田派出所警員）於檢察官偵訊結
    證稱：「（本件是你處理？當天是誰報案？）是，電話顯示
    是丙○○自己報的案。（經過情形？）我到現場時，只有丙
    ○○一個人站在屋外，後來屋主黃進旺才出現，丙○○自己
    杵在那裡，說甲○○打他，我看丙○○滿身血，就先叫救護
    車送醫，現場時，丙○○身上也有酒味，但是意識還很清楚
    。」等語（見偵查卷第18之1頁）；證人黃進旺於同日檢察
    官偵訊時證稱：「當時他（指告訴人）意識應該清醒，我聞
    不出他身上有酒味」等語（見偵查卷第18之1頁），於原審
    證稱：「（丙○○意識是否清楚？）應該清楚，因為丙○○
    還打電話叫警察。」等語（見原審卷第23頁）；證人趙淑如
    亦於檢察官偵訊證稱：「我沒有聞到有酒味，但他意識清楚
    ，也沒有酒醉。」等語（見偵查卷第18之1頁），於原審證
    稱：「我就走入黃進旺家中，丙○○就說被告打他，我就說
    你要叫警察來處理，丙○○就以手機打電話報警」等語（見
    原審卷第21頁）。告訴人於案發後被告離去現場之際，既能
    獨自以電話報警，且證人王福裕雖聞告訴人身上有酒味惟意
    識仍甚為清楚，至證人黃進旺、趙淑如則均證稱未聞到告訴
    人身上有酒味且其意識甚為清楚等情，顯與被告供稱先前見
    聞告訴人醉倒於路邊而將其扶起一情，即有未合。參諸證人
    趙淑如、黃進旺、王福裕先前與被告、告訴人均無何仇恨，
    業經證人趙淑如、黃進旺於本院審理時證明屬實，復為被告
    所不否認，證人等人自毋庸涉詞誣陷被告或故為有利於告訴
    人之說辭，其等所為證述內容自較為客觀公正，堪可採信。
    再者，倘係被告見告訴人酒醉路倒在地而將其扶起，並委由
    證人黃進旺叫救護車前往救護（惟此部分已經證人黃進旺於
    原審證稱於吵雜中好像聽到有人叫報警或要求叫救護車的聲
    音，但不清楚何人所叫的等詞，見原審卷第24頁，亦堅決否
    認被告有委其代叫救護車之事實），則告訴人對於被告伸出
    援手予以救護一情當甚為感激，何以於案發後數日竟會甘冒
    誣告他人犯罪之危險，反誣指被告傷害罪嫌，致己陷於將來
    被追訴誣告罪嫌之風險？殊難想像。
  (三)綜上所述，被告前開辯解委無可採。本件事證業臻明確，被
    告犯行至堪認定。至於被告聲請傳喚距離現場50公尺之李聰
    貴及告訴人之妻作證，惟前者距離事發現甚遠，後者不在事
    發現場，核無傳喚作證之必要，附予敘明。
三、核被告所為，係犯刑法第277條第1項之普通傷害罪。被告有
    事實欄所載科處有期徒刑及執行完畢紀錄，有臺灣高等法院
    被告前案紀錄表在卷可按，其於前開有期徒刑執行完畢後5
    年內故意再犯本案有期徒刑以上之罪，為累犯，依刑法第47
    條第1項規定加重其刑。原審依據上述理由，適用刑法第277
    條第1項、第47條第1項、第41條第1項前段，並審酌被告僅
    因告訴人質疑其與妻子有曖昧關係，出言理論之際，即持工
    程帽毆打告訴人，導致告訴人受傷流血不止，見聞告訴人受
    傷流血後，竟逕自離去，未曾救護，且飾詞否認犯行，未見
    任何悔意，顯仍無悔悟之心，犯後態度不佳，迄未與告訴人
    達成和解等一切情狀，量處被告有期徒刑4月之刑，並諭知
    易科罰金之折算標準。又敘明本案係於96年5月10日案發且
    經告訴人丙○○提出告訴後，被告始於同年月14日到警局製
    作筆錄，並提出白色工程帽1頂予以扣案，惟遭告訴人強力
    否認該工程帽即被告案發當日持以傷害用之物，且徵諸證人
    趙淑如於本院所證被告確實持1頂白色工程帽毆打告訴人，
    既此，則該白色工程帽當留有血跡，與被告提出警局交付者
    不同，證人趙淑如亦無法確認該工程帽即案發當時被告持以
    毆打所用，復經告訴人否認，被告亦否認有毆打情事，自無
    法期待其會提出犯案用之工程帽，綜上並無法證明扣案之白
    色工程帽即為被告犯本案所用，爰不予以宣告沒收；至被告
    用以傷害用之白色工程帽1頂，並未扣案，確實形體不明，
    復無法證明其仍存在，避免將來執行之困難，爰不予宣告沒
    收。核其認事用法俱無不當，量刑亦稱允洽，被告猶執陳詞
    否認犯罪而提起上訴，非有理由，應駁回其上訴。
據上論斷，應依刑事訴訟法第368條，判決如主文。
本案經檢察官乙○○到庭執行職務。
中    華    民    國    97    年    3     月    31    日
            刑事第七庭   審判長 法  官 林  榮  龍
                                法  官 鄭  永  玉
                                法  官 江  錫  麟
上列正本證明與原本無異。
不得上訴。
                                書記官 劉  建  智
中    華    民    國    97    年    4    月     1     日
附錄論罪科刑法條：
刑法第277條：
  傷害人之身體或健康者，處3年以下有期徒刑、拘役或1千元以
  下罰金。
  犯前項之罪因而致人於死者，處無期徒刑或7年以上有期徒刑
  ；致重傷者，處3年以上10年以下有期徒刑。


司法院資訊處製作；財團法人民間司法改革基金會備份。
